【裁判字號】    98,交聲,1440
【裁判日期】    981225
【裁判案由】    違反道路交通管理處罰條例聲明異議
【裁判全文】
臺灣士林地方法院交通事件裁定        98年度交聲字第1440號
                                    98年度交聲字第1452號
原處分機關  臺北市交通事件裁決所
異  議  人
即受處分人  甲○○
上列異議人即受處分人因違反道路交通管理處罰條例案件，對於
臺北市交通事件裁決所於民國98年11月13日所為之二處分（原處
分案號：北市裁罰字第裁22-A00XU5205號、第裁22-A00XU5206號
）聲明異議，本院裁定如下：
    主  文
異議均駁回。
    理  由
一、按汽車，指在道路上不依軌道或電力架線而以原動機行駛之
    車輛（包括機器腳踏車）；汽車行車執照應隨車攜帶，以備
    查驗；行車執照、駕駛執照及其他依法令規定必須隨車攜帶
    之證件，均應攜帶，道路交通安全規則2 條第1 項第1 款、
    第12條、第89條第1 項第2 款定有明文；又汽車行駛有行車
    執照未隨車攜帶之情形，處汽車所有人新臺幣300 元以上60
    0 元以下罰鍰，並責令改正、補換牌照或禁止其行駛；汽車
    駕駛人，未隨身攜帶駕駛執照，處新臺幣300 元以上600 元
    以上罰鍰，道路交通管理處罰條例第14條第2 款、第25條第
    3 款亦分有明定。
二、原處分意旨略以：異議人即受處分人於民國98年8 月14日15
    時22分許，騎乘車牌號碼K3P-035 號重型機車（下稱系爭機
    車），沿中山北路北往南方向行駛，行經圓山飯店旁下坡道
    路段，遭員警舉發「駕駛汽車未隨身攜帶駕駛執照」、「行
    車執照未隨車攜帶」之違規，爰依道路交通管理處罰條例第
    14條第2 款、第25條第3 款規定，分別裁處受處分人罰鍰新
    臺幣（下同）300 元。
三、異議意旨略以：伊於上開時地騎乘系爭機車，因路面有坑洞
    致機車受損，伊向警局報案，員警要求伊出示系爭機車行車
    執照（下稱行照）、機車駕駛執照（下稱駕照），伊忘記帶
    ，員警告知沒有關係，卻於98年10月8 日收到舉發違反道路
    交通管理事件通知單，伊向警方報案僅屬申請國家賠償前之
    必要程序，非因肇事所生交通事故而報案，且依違反道路交
    通管理事件統一裁罰基準及處理細則第12條規定，受處分人
    未帶駕、行照之情節輕微，未嚴重危害交通安全，應以不舉
    發為適當，員警遽為舉發實屬違誤，原處分應予撤銷云云。
四、經查，受處分人為系爭機車所有人，於上開時地騎乘系爭機
    車，機車前輪撞及路面坑洞受損，受處分人報案後，臺北市
    政府警察局中山分局員警前往現場調查並為受處分人製作交
    通事故談話紀錄表，受處分人自承系爭行照放在家中忘記帶
    ，僅帶自小客車駕駛執照（系爭機車為重型機車，不得持用
    自小客車駕駛執照駕駛），機車駕照則遺失尚未辦理補發等
    情，經證人即前往上開地點調查事故現場之員警呂佳證述
    在卷（本院卷第21至23頁），並有系爭機車車籍查詢資料、
    臺北市政府警察局交通警察大隊道路交通事故初步分析研判
    表、道路交通事故現場圖、A3類道路交通事故調查報告表、
    道路交通事故補充資料表、交通事故談話紀錄表、道路交通
    事故當事人登記聯單、現場照片在卷可稽（本院卷第29至41
    頁），受處分人復供稱：伊當天皮包忘記帶，行照放在皮包
    內，駕照剛遺失還未補辦，伊當天確實未帶駕、行照就騎機
    車出門等語（本院卷第21、25、26頁），是受處分人於上揭
    時地騎乘系爭機車，未隨車攜帶行照、未隨身攜帶駕照之事
    實堪可認定。次按道路交通管理事件統一裁罰基準及處理細
    則第12條第1 項第5 款固規定行為人違反道路交通管理處罰
    條例第14條第2 款、第25條之情形，而未嚴重危害交通安全
    、秩序或發生交通事故，且情節輕微，以不舉發為適當者，
    交通勤務警察或依法令執行交通稽查任務人員得對其施以勸
    導，免予舉發，惟該條所稱「情節輕微，以不舉發為適當者
    ，得施以勸導，免予舉發」，屬交通稽查執行機關裁量範圍
    ，並未強行規定於僅能「施以勸導」不能舉發，亦未規定須
    「先行勸導」後才能舉發，此徵諸法條文字為「『得』對行
    為人施以勸導，免予舉發」，而非「『應』對行為人施以勸
    導，免予舉發」即明，是除行政機關行使裁量權之過程或結
    果，有逾越權限或濫用權力情形，而應以違法論之外，主管
    機關基於交通秩序之維護、確保人車通行之安全等情加以考
    量做成之裁處決定，自應予尊重。本件員警依其行政裁量權
    舉發違規，其裁量權之行使亦無明顯瑕疵，受處分人辯稱員
    警依上開規定，應依法對其勸導，免予舉發云云，殊無足採
    。又道路交通事故係指車輛或動力機械在道路上行駛，致有
    人受傷或死亡，或致車輛、動力機械、財物損壞之事故，而
    僅有財物損失之交通事故為A3類交通事故，肇事人則指與發
    生交通事故有客觀上相當因果關係之車輛駕駛人、其他在場
    之人、相關設施管理人或物品財物所有權人或使用權人等，
    有道路交通事故處理規範1 紙附卷可稽（本院卷第42頁），
    系爭機車前輪撞擊路面坑洞，雖僅造成車損而未有人員受傷
    或與他人發生碰撞，自屬交通事故，受處分人辯稱本件非交
    通事故、其非肇事人云云，均無足取。受處分人另辯稱員警
    未當場舉發違規云云，惟按道路交通管理之稽查、違規紀錄
    ，由交通勤務警察，或依法令執行交通稽查任務人員執行之
    ，對於違反道路交通管理處罰條例之行為，民眾得敘明違規
    事實或檢具違規證據資料，向公路主管或警察機關檢舉，經
    查證屬實者，應即舉發，違反上開條例之行為，自行為成立
    之日起，行為有連續或繼續之狀態者，自行為終了之日起，
    逾3 個月不得舉發，道路交通管理處罰條例第7 條、第7 條
    之1 、第90條定有明文，足見員警於交通違規行為成立、終
    了之日起3 個月內均得舉發，且非以當場舉發為限。證人即
    前往現場處理之員警呂佳證稱：伊請受處分人出示駕、行
    照是為受理報案，並非執行交通違規稽查等語（本院卷第24
    頁），證人呂佳既非執行交通勤務，其未於為受處分人製
    作筆錄時當場舉發本件違規，事屬當然；抑且，上揭交通事
    故談話紀錄表第13點載明「本件交通事故如經員警分析認為
    有違反道路交通管理處罰條例之行為，將依法於3 個月內製
    單舉發」，有該交通事故談話紀錄表1 紙在卷可稽（本院卷
    第36頁），員警於98年10月1 日製單舉發本件規定，自屬適
    法。又受處分人騎乘系爭機車依法本應隨身攜帶駕照、隨車
    攜帶行照，其未遵守上開規定攜帶、行照，違規至為顯然，
    不因受處分人報案遭員警發現違規，而得解免其違規責任，
    受處分人復供稱其知悉應攜帶駕、行照，先前未帶駕照遇警
    臨檢，員警稱可用身分證字號查資料等語（本院卷第25頁）
    ，顯見受處分人明知其違規未攜帶駕、行照，卻心存僥倖仍
    駕駛系爭機車，是其辯稱報案僅係申請國家賠償前之必要程
    序，非因肇事所生交通事故而報案，員警不應因此裁罰其未
    攜帶駕、行照之違規云云，顯為飾責之詞，要無足採。
五、綜上所述，本件違規事證明確，原處分機關為上開裁罰，經
    核並無違誤，本件異議為無理由，應予駁回。
據上論斷，應依道路交通案件處理辦法第19條，裁定如主文。
中    華    民    國    98    年    12    月    25    日
                    交通法庭法  官  陳美彤
以上正本證明與原本無異。
如不服本裁定應於送達後5日內向本院提出抗告狀。
                            書記官  吳旻玲
中    華    民    國    98    年    12    月    25    日


司法院資訊處製作；財團法人民間司法改革基金會備份。
